臺灣高等法院臺中分院刑事判決　　　　　　　　　　九十一年度上訴字第二八八號
　　上　訴　人
　　即自 訴 人　戊○○
　　擔當訴訟人　臺灣高等法院臺中分院檢察署檢察官
　　被　　　告　丁○○
　　　　　　　　己○○
　　　　　　　　乙○○
　　　　　　　　甲○○
右上訴人因被告等誣告案件，不服臺灣臺中地方法院九十年度自字第七六一號，中華
民國九十年十二月十九日第一審判決，提起上訴，本院判決如左：
      主  文
原判決關於丁○○部分撤銷。
丁○○意圖他人受刑事處分，向該管公務員誣告，處有期徒刑捌月。
其他上訴駁回。
      事  實
一、丁○○原為財團法人基督教神召會福音傳播協會（下稱神召會）代表人，曾於民
    國七十六年間同意庚○○以神召會名義，向臺中市政府申請在臺中市西屯區福上
    巷十七弄二十一號設立信愛托兒所，經臺中市政府於同年十一月十七日核准立案
    ，而由庚○○以神召會名義領取立案證書及有關資料。迄七十八年二月一日，庚○○因有其他事業未能兼顧，而將信愛托兒所經營權以新臺幣一百十萬元（包括
    全部設備、權利金等）全部讓渡予戊○○經營，並點交包括前開立案證書之全部
    設備完畢，丁○○則在彼等所立轉讓渡書上擔任證明人，且於七十八年二月十六
    日立據交戊○○稱：「本人授權信愛托兒所院子由戊○○先生管理閒雜人員和無
    關車輛進出，托兒所現在使用之房子租賃期滿後，盛先生有優先承租權，若因托
    兒所發展需要，教會將盡量配合協助。」嗣至七十九年間，神召會與戊○○間因
    土地、房屋使用之問題發生糾紛，丁○○即以神召會名義於八十年八月二十三日
    向臺中市政府申請撤回信愛托兒所之設立許可。丁○○明知前開信愛托兒所之立
    案證書早已由庚○○點交與戊○○執有保管中，且戊○○係基於讓渡契約關係占
    有該證書，竟意圖使戊○○受刑事處分，而以虛構不實之內容稱：「信愛託兒所
    立案證書係其所有，且合法保管，其擬向臺中市政府辦理撤銷托兒所許可時，發
    現原證書正本不見，經遍尋無著，：：：該證書戊○○係無權占有，經催討無結
    果，查被告戊○○係犯刑法第三三五條侵占罪嫌」，於八十年九月三日具狀以神
    召會名義向臺灣臺中地方法院檢察署誣指戊○○犯有侵占罪嫌，嗣該案經該署檢
    察官查明並無侵占犯行後，以八十年度偵字第一一二○○七號為不起訴處分確定
    。
二、案經戊○○提起自訴。
    理  由
壹被告丁○○部分：
一、訊據被告丁○○雖矢口否認犯罪，辯稱：伊並不知道發存證信函向戊○○催告不
    得使用信愛托兒所的事，這件事情是甲○○去找己○○律師寫存證信函給戊○○
    的，伊自七十九年八月一日即將神召會有關對外及對內事務授權甲○○處理，伊
    並無具狀告訴戊○○侵占之行為云云。惟查右揭犯罪事實業據自訴人指訴綦詳，
    而前開信愛托兒所，原係由被告代表神召會同意庚○○以神召會名義申請設立，
    經核准立案後，由庚○○領取立案證書，並將證書影本交被告以代告知確有申請
    核准立案之事實，嗣因庚○○有其他事業未能兼顧，而讓渡予自訴人戊○○經營
    ，且已將全部設備含前開立案證明書點交自訴人，其轉讓渡書並由被告簽名擔任
    證明人，被告更於七十八年二月十六日立具「授權信愛托兒所院子由自訴人管理
    閒雜人員和無關車輛進出，托兒所現在使用之房子租賃期滿後，自訴人有優先承
    租權，若因托兒所發展需要，教會將盡量配合協助。」之書面予自訴人等事實，
    有契約書（見本院卷第八頁）臺中市政府函（見本院卷第九、七十八頁）、立案
    證書影本、轉讓渡書、授權書（見本院卷第十、十一頁正反面），並經證人庚○○到庭證稱：「（證書）是我去領回交給丁○○的，正本我留著，影本交給丁○○，讓他知道已准許」、「七十八年間初，我經營不善，才透過丁○○轉讓給教
    友經營」等語（見本院卷第八十五頁背面）、證人丙○○到庭證稱：「該證書一
    直掛在辦公室，丁○○他們將經營權轉給我們時證書就一直掛在那裡」、「本來
    是證人庚○○校長經營的，後來丁○○他請我們到那裡做」等語（見本院卷第一
    三一頁）屬實，足見被告係親自參與托兒所轉讓事宜者，其對該立案證書係由庚○○轉讓予自訴人繼續經營托兒所之用，且自訴人係基於讓渡契約關係而合法持
    有之，自是知之甚詳。而被告於前開時間，確有以神召會名義向臺灣臺中地方法
    院檢察署具狀告訴自訴人犯有侵占前開立案證書罪嫌一節，亦經本院依調閱該署
    八十年度偵字第一二○○七號卷無訛，觀之該卷附告訴狀上被告之簽名，其筆跡
    與本院卷附上開轉讓渡書正、背面（附本院卷第十一頁）、撤回信愛托兒所之設
    立申請書（見本院卷第十五頁背面）、本院九十一年三月五日訊問筆錄（見本院
    卷第六十八頁）、授權書（附本院卷第七十二頁）等處簽名之筆跡，運筆習慣均
    相同，其中「萱」字之書寫習慣，尤為特殊而相同，足證該告訴狀確為被告所親
    自簽名，其事後辯稱並無具狀告訴自訴人侵占之行為，顯無足採。被告明知前開
    立案證書係自訴人本於契約關係合法持有中，竟仍捏詞誣指自訴人係無權占有，
    涉有侵占罪嫌，本件事證明確，被告犯行堪予認定。
二、核被告所為，係犯刑法第一百六十九條第一項之誣告罪。原審疏未詳予調查相關
    事證，即為被告無罪之判決，自有未當，自訴人上訴意旨執此指摘原判決關於此
    部分不當，即有理由，應由本院將該部分予以撤銷改判。爰審酌被告僅因使用土
    地、房屋之糾紛，不思循正當途徑解決，竟任意捏詞誣指自訴人犯罪，造成自訴
    人名譽受損，事後猶不知悔悟，飾詞卸責，毫無悔意，犯後態度不佳等一切情狀
    ，量處如主文第二項所示之刑，以資懲儆。
貳、被告己○○、乙○○、甲○○部分：
一、自訴意旨另以：被告己○○為丁○○為代理人，於八十年一月二十五日由臺中十
    六支局發出一六三號存證信函給自訴人，虛構信愛託兒所借由庚○○使用，庚○○私自讓與自訴人之事實，並警告不得再使用信愛託兒所名義，否則追訴民刑法
    律責任等語，而該信函實係被告乙○○所寫，被告甲○○亦於臺灣臺中地方法八
    十一年自字第七二七號案內，稱上開存證信函內容屬實，均為被告丁○○前揭誣
    告犯行之共同正犯云云。
二、訊據被告乙○○堅決否認有何誣告犯行，辯稱：被告己○○於八十年一月二十五
    日由臺中十六支局發出一六三號給自訴人之存證信函雖係伊所寫，由己○○蓋章
    ，惟伊並無誣告之行為，亦無誣告之犯意等語。經查，被告甲○○、己○○、乙○○並無申告自訴人涉有侵占罪嫌之行為，此觀之前揭告訴狀僅被告丁○○一人
    具名為神召會代表人可知。次查，前揭存證信函之內容，係載明：「神召會前將
    信愛托兒所借由庚○○先生使用並對外招生托兒，劉先生未經本會同意私自將上
    開托兒所讓與戊○○使用實屬非是，依劉先生與戊○○所訂之轉讓契約書約定，
    戊○○應與神召會另訂契約，戊○○置之不理為由，要求戊○○不得再使用信愛
    托兒所名義並自行拆除，否則依法追訴民刑法律責任」等語，參以庚○○與自訴
    人間之轉讓渡書，雖有被告丁○○為證明人之簽名印文，惟被告丁○○係以私人
    名義為證明人，並無任何代理神召會之意旨，亦無神召會印文等於轉讓渡書之上
    ，是被告甲○○於另案稱前揭存證信函之內容屬實，尚難認有何虛構之處或有指
    摘自訴人侵占之犯行。至上開存證信函為雖為被告己○○、乙○○所製作，惟此
    為被告己○○、乙○○所執行律師事務所之業務內容，且係受委任人之託而書具
    ，彼等並不負調查內容真偽之責，自不能以此即認被告己○○、乙○○與被告丁○○有誣告犯意之聯絡。綜上所述，被告甲○○、己○○、乙○○既均未有申告
    誣指自訴人犯罪之行為，自不能僅以認同或接受委任製作該存證信函之內容即認
    渠等與被告丁○○有誣告犯意之聯絡；此外復查無其他積極證據足資證明被告己○○、乙○○、甲○○有何誣告犯行，原審法院因而為被告甲○○、己○○、乙○○無罪之判決，即無違誤，自訴人上訴意旨仍執前詞，任意指摘原判決不當，
    並無理由，應予駁回。
、自訴人經合法傳喚無正當理由到庭後拒絕陳述，本院認有必要，乃通知臺灣高等
    法院臺中分院檢察署檢察官擔當訴訟；被告等經合法傳喚，均無正當理由不到庭
    ，爰不待其陳述逕為判決，併此敘明。
據上論斷，應依刑事訴訟法第三百六十九條第一項前段、第三百六十八條、第三百七
十一條、第三百四十三條、第三百三十一條第二項、第二百九十九條第一項前段，刑
法第一百六十九條，判決如主文。
本案經檢察官辛○○到庭執行職務。
中        華        民        國  九 十 一  年     六     月　　十三　  日
　　                              臺灣高等法院臺中分院刑事第六庭
                                　　　　審判長法　官　李　文　雄
                                              法  官　陳　嘉　雄
                                              法　官　邱　顯　祥
右正本證明與原本無異。
如不服本判決應於收受送達後十日內向本院提出上訴書狀，其未敘述上訴之理由者並
得於提起上訴後十日內向本院補提理由書（均須按他造當事人之人數附繕本）。
                                              書記官  陳  桂  芬
中        華        民        國  九 十 一  年     六     月　　十四　  日
                                                                        Ｋ
